【裁判字號】    96,竹簡,868
【裁判日期】    970331
【裁判案由】    返還消費借貸款
【裁判全文】
臺灣新竹地方法院民事判決             96年度竹簡字第868號
原      告  玉山商業銀行股份有限公司
法定代理人  丙○○
訴訟代理人  丁○○
            甲○○
被      告  乙○○○○○○○○.
上列當事人間給付票款事件，本院於民國97年3月21日辯論終結
，判決如下：
    主  文
被告應給付原告新臺幣貳拾肆萬伍仟伍佰元，及自民國九十六年
五月十八日起至清償日止，按年息百分之六計算之利息。
訴訟費用由被告負擔。
本判決得假執行。
    事實及理由
一、程序方面：被告經合法通知，未於最後一次言詞辯論期日到
    場，核無民事訴訟法第386條各款所列之情形，爰依原告之
    聲請，由其一造辯論而為判決。
二、原告主張：
（一）原告執有被告所簽發如附表所示之支票一紙，於民國96年
      5月18日向付款人為付款之提示，竟遭存款不足退票，為
      此請求被告如數給付票款，及自提示付款日起至清償日止
      ，按年息百分之6計算之利息。並聲明：如主文第1項所示
      。
（二）雖被告辯稱系爭支票並非其所簽發，亦未於寶華銀行商業
      銀行（原泛亞銀行，下稱寶華銀行）聲請支票使用，惟系
      爭支票係訴外人諾奇服裝有限公司持向原告辦理票據貼現
      而取得，原告並未與被告有任何接觸，且亦有寶華銀行開
      戶之料可資證明。
三、被告則以：被告未於最後一次言詞辯論到場，惟據以前到場
    所為陳述略稱：系爭支票並非被告所簽發，被告未在寶華銀
    行聲請支票使用，被告亦不認識背書人姜禮概及未與訴外人
    諾奇服裝有限公司往來過，並願每月給付原告新臺幣（下同
    ）5,000元以求和解等語。
三、本院之判斷：
（一）兩造間不爭執之事項：系爭支票經原告於屆期在96年5月1
      8日提示，因存款不足而遭退票。
（二）本件兩造間有爭執應予以審究者，在於：1.系爭支票是否
      為被告所簽發？2.被告是否應負票據責任？
（三）經查，被告雖辯稱伊未曾向寶華銀行申請支票使用，惟被
      告確有於寶華銀行申請支票存款開戶及使用支票乙節，依
      本院經原告之聲請，以新院雲民敏96竹簡868字第20371號
      本院函命寶華銀行提出被告之開戶資料，寶華銀行並以96
      寶竹發字第0482號函回覆本院，暨提出被告開戶資料、變
      更負責人、更換印鑑之申請資料文件共7頁，其中獨資商
      號阿兜仔服飾店原負責人鄭依平於91年2月5日向寶華銀行
      申請開戶，經寶華銀行核給支票100張使用，有支票存款
      開戶申請書暨往來約定書一紙附卷可參。又被告向新竹市
      政府聲請營利事業變更登記，以被告為獨資商號阿兜仔服
      飾店之負責人，經新竹市政府於93年12月31日核給營利事
      業登記證，有該登記證在卷可稽。嗣被告分別於94年1月2
      1日及96年1月11日向寶華銀行申請更換印鑑、更換戶名印
      鑑及印鑑掛失止付兼更換新印鑑等變更事項，此亦有存單
      、存摺、印鑑掛失止付、更換印鑑暨更換戶名申請書各2
      紙附卷可考。綜上，依前開申請資料、負責人登記資料等
      文件，被告辯稱伊未曾向寶華銀行申請支票使用等情，顯
      不可採。復被告未抗辯申請支票帳戶之身分證件及印鑑章
      係遭他人盜用，亦未就有遭盜用之情為任何舉證證明，則
      被告確有於寶華銀行申請支票存款開戶及使用支票之事實
      ，堪以認定。
（四）按當事人主張有利於己之事實，就其事實有舉證之責任，
      又私人之印章，由自己使用為常態，被人盜用為變態，主
      張變態事實之當事人，自應就此印章被盜用之事實負舉證
      之責任。經查，被告於寶華銀行申請支票存款開戶及使用
      支票之事實，已如前述，則核其於96年1月11日所更換之
      最新印鑑章式樣及系爭支票發票人簽章欄位上所蓋印之印
      文式樣，經肉眼互為比對判斷，於大小、轉折等特徵上並
      無明顯不符之情形，堪認系爭支票之簽發並無偽造之情。
      至被告辯稱系爭支票並非被告所簽發云云，依上開舉證責
      任之說明，被告持有其所有之私人印章，且由自己使用為
      常態，被人盜用為變態，被告既辯稱系爭支票非其所簽發
      ，即認係遭他人盜用真正印鑑章所簽發，應就其主張之變
      態事實負舉證責任。惟查，被告就上開變態事實並無任何
      舉證，於96年9月20日言詞辯論期日更當庭稱說無證據可
      提，本院自難認定系爭支票係為他人盜取支票用紙及盜用
      被告印章所簽發等情，是被告前開所辯，顯不可採，原告
      主張被告為系爭支票之發票人等情，應堪採信。
（五）次按票據債務人不得以自己與發票人或執票人之前手間所
      存抗辯之事由對抗執票人，但執票人取得票據出於惡意者
      ，不在此限，票據法第13條定有明文。又按票據乃文義證
      券及無因證券，故票據上之權利義務，悉依票據上所載文
      義定之，與其基礎之原因關係各自獨立。票據上權利之行
      使，不以其原因關係存在為前提，是以執票人行使票據權
      利時，就其基礎之原因關係確係有效存在，並不負舉證責
      任。若票據債務人以自己與發票人或執票人前手間所存抗
      辯之事由，對抗執票人，依票據法第13條但書規定觀之，
      固非法所不許，然應由票據債務人就執票人取得票據出於
      惡意負舉證責任。經查，被告為系爭支票之發票人已如上
      述，系爭支票簽發交付後，由訴外人姜禮概及諾奇服裝有
      限公司分別背書轉讓予原告，則兩造間非直接前後手關係
      甚明，而被告辯稱伊與訴外人諾奇有限公司及姜禮概皆無
      往來或不熟識，惟未提出原告有何惡意受讓系爭支票之證
      據，揆諸前揭說明，被告自不得以自己與訴外人諾奇有限
      公司或姜禮概間所存抗辯事由對抗執票人即原告。被告既
      無得對抗原告行使系爭支票之票據權利事由存在，自應依
      據票據所載文義負責。
（六）末按發票人應照支票文義擔保支票之支付；又執票人向支
      票債務人行使追索權時，得請求自為付款提示日起之利息
      ，如無約定利率者，依年利6釐計算，票據法第126條、第
      133條定有明文。是本件被告既為系爭支票之發票人，原
      告為執票人，從而，原告本於票據之法律關係，請求被告
      給付積欠之票款245,500元，及自提示日即96年5月18日起
      至清償日止，按年息百分之6計算之利息，洵屬有據，應
      予准許。
四、本件係依民事訴訟法第427條第2項適用簡易訴訟程序所為被
    告敗訴之判決，應依職權宣告假執行。
五、據上論結，本件原告之訴為有理由，依民事訴訟法第436條
    第2項、第385條第1項前段、第78條、第389條第1項第3款
    ，判決如主文。
中    華    民    國    97    年    3     月    31    日
                  新竹簡易庭    法  官  方鴻愷
以上正本係照原本做成。
如對本判決上訴，須於判決送達後20日內向本院提出上訴狀。
中    華    民    國    97    年    3     月    31    日
                                書記官  鍾佩芳
┌──────────────────────────────────────────┐
│附表：                                                                              │
├──┬────┬──────┬──────┬──────┬──────┬──────┤
│編號│發 票 人│付  款   人 │發   票   日│ 票面金額   │ 利息起算日 │支票號碼    │
│    │        │            │            │（新臺幣）  │            │            │
├──┼────┼──────┼──────┼──────┼──────┼──────┤
│ 1  │阿兜仔服│寶華商業銀行│96年5月18日 │ 245,500元  │96年5月18日 │PB0000000   │
│    │飾店陳美│新竹分行（前│            │            │            │            │
│    │玲      │泛亞商業銀行│            │            │            │            │
│    │        │）          │            │            │            │            │
└──┴────┴──────┴──────┴──────┴──────┴──────┘


司法院資訊處製作；財團法人民間司法改革基金會備份。
